【裁判字號】    90,交聲,689
【裁判日期】    901109
【裁判案由】    違反道路交通管理處罰條例聲明異議
【裁判全文】
臺灣臺北地方法院交通事件裁定                      九十年度交聲字第六八九號
    異議人即
    受處分人  甲○○
右列受處分人因違反道路交通管理處罰條例案件，對於台北市交通事件裁決所中華民
國九十年六月二十日所為之處分（原處分案號：北市裁三字第裁二二－ＡＢＵ七四四
０七六號），聲明異議，本院裁定如左：
    主      文
原處分撤銷。
甲○○汽車駕駛人，酒精濃度過量駕駛汽車，處罰鍰新台幣壹萬貳仟元，並吊扣其駕
駛執照陸個月。
    理      由
一、按道路交通安全規則所稱之汽車，依該規則第二條第一項第一款之規定，包括機
    器腳踏車在內，又汽車駕駛人飲酒後其吐氣所含酒精成份超過每公升０．二五毫
    克以上者，不得駕車，道路交通安全規則第一百十四條第二款定有明文。而道路
    交通管理處罰條例（民國九十年一月十七日總統修正公之道路交通管理處罰條例
    部分條文，其施行日期依同條例第九十三條規定須由行政院以命令定之，而行政
    院係於九十年四月三日以台九十交字第０一九三一七號令發布修正後之該條例自
    九十年六月一日起施行，故以下所述及之本條例，如無特別註明，乃係修正生效
    後之新法，而於敘述上如係九十年一月十七日修正，同年六月一日生效施行前之
    該條例，則會在該條例下加註【舊法】以資辨明，先予敘明）所稱之汽車，依該
    條例第三條第八款規定，亦包括機器腳踏車在內，而汽車駕駛人，酒精濃度過量
    駕駛汽車者，處新台幣（以下同）六千元以上一萬二千元以下罰鍰，並當場禁止
    其駕駛及吊扣其駕駛執照六個月，道路交通管理處罰條例第三十五條第一項第一
    款（舊法）定有明文。
二、本件受處分人即異議人甲○○於八十九年七月三日上午六時五十分許，騎乘車號
    ＤＭＬ－一六五號輕型機車行經台北市○○區○○路九九巷之巷口，為台北市政
    府警察局信義分局吳興街派出所（以下稱信義分局）員警曾鴻堯實施路檢攔停，
    並對受處分人實施酒測，發現其吐氣所含酒精成份為每公升０．三八毫克，員警
    隨即以受處分人有違反前揭道路交通管理處罰條例第三十五條第一項第一款（舊
    法）規定之行為掣單舉發，而因受處分人在舉發通知單上所載之應到案日期八十
    九年七月十八日後之八十九年七月二十四日始向原處分機關提出申訴，而未依限
    到案，經原處分機關請原舉發單位即信義分局調查結果，仍認受處分人有前開違
    規行為，原處分機關乃依前揭道路交通管理處罰條例第三十五條第一項第一款規
    定（舊法）及違反道路交通管理事件統一裁罰標準及處理細則第四十四條第一項
    規定逕行裁處受處分人罰鍰一萬二千元並予吊扣其駕駛執照六個月。
三、受處分人其聲明異議意旨略以：我是在被測前一天晚上飲酒，我不知道測出來會
    超過標準值，且我是低收入戶，請罰我最低額六千元云云，惟查：
    受處分人於前述時地為警實施酒測，發現其吐氣所含酒精成份為每公升０．三八
    毫克乙節，有酒測單一紙在卷可稽，足徵受處分人確有違反前揭道路交通安全規
    則第一百十四條第二款規定汽機車駕駛人飲酒後其吐氣所含酒精成份超過每公升
    ０．二五毫克以上者，不得駕車之行為，而受處分人並未於舉發通知單上所載之
    應到案日期八十九年七月十八日前至原處分機關到案，直至逾該日之八十九年七
    月二十四日始向原處分機關提出申訴，此有受處分人八十九年七月二十四日之申
    訴書一紙在卷可稽，故受處分人未依限到案之事實亦甚為明確，而受處分人為低
    收入戶乙節，亦與本件對其應處罰鍰數額之多少無涉，是受處分人雖以前開情詞
    置辯，尚難認其辯解為可採，本件事證明確，受處分人之違規行為堪以認定。
四、綜上所述，受處分人確有在前揭時地酒精濃度過量騎乘機車之違規行為，而受處
    分人又未依限到案，從而原處分機關依前揭道路交通管理處罰條例（舊法）第三
    十五條第一項第一款及違反道路交通管理事件統一裁罰標準及處理細則第四十四
    條第一項規定逕行裁處異議人罰鍰一萬二千元併予吊扣其駕駛執照六個月，固非
    無見，惟如前所述，九十年一月十七日總統修正公之道路交通管理處罰條例第五
    十三條規定，已於同年六月一日生效施行，新法第三十五條之規定對酒精濃度超
    過規定標準駕車（未使人受傷或死亡）之處罰，已修正為處一萬五千元以上六萬
    元以下之罰鍰並吊扣駕駛執照一年，此修正後之法律顯有不同，應認係屬法律之
    變更，原處分機關未及比較新舊法之適用而為此部分處分，自有未洽，本件受處
    分人之異議雖無理由，惟原處分既有未洽，自應由本院將原處分撤銷，而現行之
    道路交通管理處罰條例第三十五條，其修正後之新法，如前所述與修正前之舊法
    比較結果，舊法顯有利於受處分人（因新法不管最低或最高可處之罰鍰數額均較
    舊法為高），依學者所認，行政罰在法律之適用上應有刑法第二條第一項「行為
    後法律有變更者，適用裁判時之法律。但裁判前之法律有利於行為人者，適用最
    有利於行為人之法律。」及稅捐稽徵法第四十八條之三「納稅義務人違反本法或
    稅法之規定，適用裁處時之法律。但裁處前之法律有利於納稅義務人者，適用最
    有利於納稅義務人之法律。」規定所揭示之「從新從輕」原則之類推適用（陳清
    秀著【依法行政與法律的適用】一文，收錄於翁岳生編【行政法】一書，第一七
    六頁至第一七九頁，八十七年三月版），本院自應適用修正生效前之舊法為本件
    之裁判，仍以受處分人有違反道路交通管理處罰條例（舊法）第三十五條第一項
    第一款規定之行為，且受處分人未依限到案，依該條規定及違反道路交通管理事
    件統一裁罰標準及處理細則第四十四第一項規定逕行裁處受處分人罰鍰一萬二千
    元，並吊扣其駕駛執照六個月如主文第二項所示，以資適法。據上論斷，應依道
    路交通案件處理辦法第二十條前段，裁定如主文。
中      華      民      國    九十      年     十一     月      九      日
                                      臺灣臺北地方法院交通法庭
                                          法  官  葉  建  廷
右正本證明與原本無異。
如不服本裁定，應於裁定送達後五日內向本院提出抗告狀。
                                          書記官  許  婉  如
中      華      民      國    九十      年     十一     月      九      日


司法院資訊處製作；財團法人民間司法改革基金會備份。
